臺灣臺南地方法院刑事判決
111年度金訴字第389號
公  訴  人  臺灣臺南地方法院檢察署檢察官
被      告  許馨云


選任辯護人  黃冠霖律師
上列被告因違反洗錢防制法等案件，經檢察官提起公訴（111年
度偵字第3868號），被告於準備程序就被訴事實為有罪之陳述，
經合議庭裁定由受命法官獨任進行簡式審判程序，判決如下：
    主  文
許馨云幫助犯洗錢防制法第十四條第一項之洗錢罪，處有期徒刑
參月，併科罰金新臺幣壹萬元，罰金如易服勞役，以新臺幣壹仟
元折算壹日。緩刑貳年，緩刑期間付保護管束，並應自判決確定
之日起壹年陸月內向檢察官所指定之政府機關、政府機構、行政
法人、社區或其他符合公益目的之機構或團體，提供肆拾小時之
義務勞務。
    事實及理由
一、許馨云明知社會上詐騙案件層出不窮，詐欺犯罪者常使用人
    頭帳戶作為取得犯罪所得之用，且預見一般人取得他人金融
    帳戶後，可用以取得詐欺贓款及掩飾犯行不易遭人追查，且
    主觀上認識帳戶可作為收受提領詐欺犯罪所得使用，他人提
    領後會產生遮斷資金流動軌跡以逃避國家追訴處罰之效果。
    其對於提供帳戶雖無使他人持以犯罪之確信，但仍以縱若有
    人持以犯罪，亦不違反其本意之幫助詐欺、幫助洗錢不確定
    故意，於民國110年10月4日14時23分許，在臺南市某統一超
    商仁大門市，將其所申辦之兆豐商業銀行帳號000-00000000
    000帳戶（下稱兆豐銀行帳戶）、遠東國際商業銀行帳號000
    -00000000000000帳戶（下稱遠東銀行帳戶）、臺灣中小企
    業銀行帳號000-00000000000帳戶（下稱臺灣企銀帳戶）之
    存摺、提款卡，以十日為一期，每本帳戶每期租用新臺幣（
    下同）1萬元之代價（尚未取得報酬），寄予真實姓名年籍
    不詳自稱「何夢琦」之詐欺集團成年成員使用，並事先依「
    何夢琦」指示將前揭提款卡密碼均修改為115588，容任他人
    以上開帳戶作為詐欺取財工具。嗣該詐欺集團之不詳成員，
    共同意圖為自己不法之所有，基於詐欺取財及洗錢之犯意聯
    絡，先後於附表所示之時間，以附表所示詐欺方式對林廷謙
    、呂宗哲、蕭水杉、姚柏增等人施用詐術，致其等均因而陷
    於錯誤，分別於附表所示之時間，轉帳（匯款）如附表所示
    之金額至許馨云所開立之上開3銀行帳戶，旋於同日遭詐欺
    集團之不詳成員提領，因而產生遮斷資金流動軌跡以逃避國
    家追訴處罰之效果，掩飾詐欺犯罪所得。
二、前項犯罪事實，有下列證據足資證明：
  ㈠證人即告訴人林廷謙、呂宗哲、蕭水杉、姚柏增警詢中之供
    述。
　㈡卷附被告兆豐銀行帳戶之客戶基本資料表、客戶存款往來交
    易明細表、客戶電子銀行自行/被代理行交易查詢1份（警卷
    第41至47頁）、被告臺灣中小企業銀行帳戶之客戶基本資料
    查詢表、交易明細1份（警卷第51至53頁）、被告遠東國際
    商業銀行帳戶之開戶總約定書、交易明細1份（警卷第55至5
    9頁）、被告與詐騙集團不明成員（暱稱「何夢琦」）之Lin
    e通訊軟體對話紀錄擷圖1份（警卷第63至68頁）、告訴人林
    廷謙儲金帳戶交易明細查詢擷圖2張（警卷第73至75頁）、
    告訴人呂宗哲臺幣轉帳結果擷圖2張（警卷第77至79頁）、
    被害人蕭水杉國泰世華銀行及台新銀行自動櫃員機交易明細
    之翻拍照片4張（警卷第87至89頁）、被害人姚柏增台新銀
    行自動櫃員機交易明細1張（警卷第93頁）可以佐證。
  ㈢被告許馨云於警詢、偵查中之供述及於本院審理中之自白。
三、論罪科刑
　㈠按刑法第30條之幫助犯，係以行為人主觀上有幫助故意，客
    觀上有幫助行為，即對於犯罪與正犯有共同認識, 而以幫助
    意思，對於正犯資以助力，但未參與實行犯罪之行為者而言
    。幫助犯之故意，除需有認識其行為足以幫助他人實現故意
    不法構成要件之「幫助故意」外，尚需具備幫助他人實現該
    特定不法構成要件之「幫助既遂故意」，惟行為人只要概略
    認識該特定犯罪之不法內涵即可，無庸完全瞭解正犯行為之
    細節或具體內容。此即學理上所謂幫助犯之「雙重故意」。
    金融帳戶乃個人理財工具，依我國申設帳戶現實狀況，申設
　　金融帳戶並無任何特殊限制，且可於不同之金融機構申請多
　　數帳戶使用，是依一般人之社會通念，若見他人不以自己名
　　義申請帳戶，反而收購或借用別人之金融帳戶以供使用，並
　　要求提供提款卡及告知密碼，則金融帳戶提供者主觀上如認
　　識該帳戶可能作為收受、提領特定犯罪所得使用，他人提領
　　後會產生遮斷資金流動軌跡以逃避國家追訴、處罰之效果，
　　仍基於幫助之犯意而提供該帳戶之提款卡及密碼，則應論以
    幫助犯一般洗錢罪（最高法院108年度台上大字第3101號刑
    事裁定參照）。
  ㈡核被告所為，係犯刑法第30條第1項、第339條第1項詐欺取
　　財罪之幫助犯，及刑法第30條第1項、洗錢防制法第14條第1
     項一般洗錢罪之幫助犯。
　㈢被告以一行為同時寄交上開帳戶提款卡及密碼，提供助力供
    詐騙集團成員作為詐欺4位被害人及作為詐欺取財與一般洗
    錢犯行之用，均為想像競合犯，應從一重之刑法第30條第1
    項、洗錢防制法第14條第1項一般洗錢罪之幫助犯論處。
　㈣被告係幫助犯一般洗錢罪，而未實際參與一般洗錢罪，所犯
    情節亦較正犯輕微，爰依刑法第30條第2項之規定，按正犯
    之刑減輕之。
　㈤被告犯洗錢防制法第14條第1項之罪，在審判中自白，爰依洗
    錢防制法第16條第2項規定減輕其刑，並依刑法第70條規定
    遞減輕其刑。
　㈥爰審酌被告無前案紀錄，品行尚佳；明知現今社會詐欺犯罪
    層出不窮，仍提供其帳戶存摺、提款卡、密碼幫助他人作為
    不法目的使用，助長詐欺之風，並因此增加被害人事後向幕
    後詐欺集團成員追償及刑事犯罪偵查之困難；事後已與被害
    人姚柏增成立調解，賠償姚柏增1萬元，另3位被害人因未到
    庭而無法成立調解；並審酌本件被害人人數、幫助詐騙金額
    、所交付帳戶為3個等犯罪情節、手段、所生損害，兼衡被
    告犯罪後態度及其於本院自陳其教育程度為大學畢業、目前
    為家管，家中經濟狀況僅由其配偶工作收入支應，育有兩名
    子女，一名2歲、一名10個月，現在都是她在照顧等智識程
    度、家庭生活狀況等一切情狀，量處如主文所示之刑及併科
    罰金，併諭知罰金易服勞役之折算標準。
　㈦被告前未曾因故意犯罪受有期徒刑以上刑之宣告，有臺灣高
　　等法院被告前案紀錄表在卷可按，其犯罪後已深知悔悟，並
    請求能與被害人調解，賠償被害人損害，於2次調解均到場
    ，且第1次調解時因被害人均未到場，被告仍表示有高度意
    願想和解請求本院再度安排調解（本院卷第79頁），並於第
    2次調解時與被害人姚柏增調解成立賠償1萬元（其餘被害人
    未到場）。被害人姚柏增亦表示願意原諒被告，請求從輕量
    刑，如符合緩刑宣告之要件，給予緩刑宣告之機會。本院認
    被告經此科刑教訓後，當益知警惕，信無再犯之虞，因認
　　其所受宣告之刑，以暫不執行為適當，爰併予宣告緩刑2年
　　，以勵來茲，而啟自新。又為建立被告法治觀念，對自己行
　　為負責，併諭知緩刑期間付保護管束，且應自判決確定之日
　　起1年6月內向檢察官所指定之政府機關、政府機構、行政法
　　人、社區或其他符合公益目的之機構或團體，提供40小時之
　　義務勞務。
四、據上論斷，應依刑事訴訟法第299條第1項前段，洗錢防制法
    第14條第1項、第16條第2項，刑法第11條前段、第30條、第
    339條第1項、第55條、第42條第3項前段、第74條第1項第1
    款、第2項第5款、第93條第1項第2款，刑法施行法第1條之1
    ，判決如主文。
本案經檢察官郭文俐提起公訴；檢察官吳惠娟、蘇聖涵到庭執行
職務。
中　　華　　民　　國　　111 　年　　11　　月　　23　　日
                    刑事第三庭法　官  鄭文祺
以上正本證明與原本無異。
如不服本判決應於收受本判決後20日內向本院提出上訴書狀，並
應敘述具體理由。其未敘述上訴理由者，應於上訴期間屆滿後20
日內向本院補提理由書狀（均須按他造當事人之人數附繕本）「
切勿逕送上級法院」。
　　　　　　　　　　　　　　　書記官　李慈容　　　　　
中　　華　　民　　國　　111 　年　　11　　月　　24　　日
附表：
編號 被害人 詐欺事實  1 林廷謙 詐欺集團之不詳成員於110年10月6日19時23分許、同日19時33分許分別冒稱係網路平臺客服人員及中華郵政人員，以電話向林廷謙佯稱因系統遭駭客侵入，致林廷謙升級為高級會員，將每月扣取會費，請林廷謙操作郵局帳戶網路銀行更正，致林廷謙因而陷於錯誤，依指示操作郵局帳戶網路銀行於同日19時54分轉帳新臺幣（下同）4萬9085元、同日19時59分轉帳4萬5451元至許馨云所開立之上開遠東銀行帳戶。旋於同日遭詐欺集團不詳成員提領。   2 呂宗哲 詐欺集團之不詳成員於110年10月6日20時24分許起分別冒稱係電商賣家及玉山銀行客服人員，以電話向呂宗哲佯稱誤將呂宗哲設定為經銷商，將導致重複扣款，請呂宗哲依指示操作玉山銀行帳戶網路銀行更正，致呂宗哲因而陷於錯誤，依指示操作玉山銀行帳戶網路銀行於110年10月6日21時2分許轉帳4萬9986元（起訴書所載5萬0,001元係含手續費15元）至許馨云所開立之上開遠東銀行帳戶。旋於同日遭詐欺集團不詳成員提領。   3 蕭水杉 詐欺集團之不詳成員於110年10月6日15時47分許 起分別冒稱係網路賣家之客服人員、郵局人員，以電話向蕭水杉佯稱其網路購物時簽名有誤，將導致每月扣款，需依指示操作自動櫃員機，致蕭水杉因而陷於錯誤，依指示操作自動櫃員機，分別於110年10月6日16時56分許轉帳2萬9,985元、同日17時2分許轉帳1萬8,123元至許馨云所開立之上開臺灣企銀帳戶；於同日18時19分許現金存入3萬元（扣除手續費15元，實際存入2萬9985元）、同日18時37分許轉帳2萬3,123元至許馨云所開立之上開兆豐銀行帳戶。旋於同日遭詐欺集團不詳成員提領。   4 姚柏增 詐欺集團之不詳成員分別於110年10月6日17時23分許、17時44分許冒稱係網路賣家、星光銀行人員，向姚柏增佯稱因會計作業失誤，誤將姚柏增網購物訂單設為每月扣款，需依指示操作自動櫃員機解除扣款設定，致姚柏增因而陷於錯誤，依指示操作自動櫃員機，於110年10月6日18時37分許轉帳2萬9,985元至許馨云所開立之上開兆豐銀行帳戶。旋於同日遭詐欺集團不詳成員提領。  
附錄本判決論罪科刑法條全文：　　
洗錢防制法第14條
有第二條各款所列洗錢行為者，處7年以下有期徒刑，併科新臺
幣5百萬元以下罰金。
前項之未遂犯罰之。
前二項情形，不得科以超過其特定犯罪所定最重本刑之刑。
中華民國刑法第30條
（幫助犯及其處罰）
幫助他人實行犯罪行為者，為幫助犯。雖他人不知幫助之情者，
亦同。
幫助犯之處罰，得按正犯之刑減輕之。
中華民國刑法第339條
（普通詐欺罪）
意圖為自己或第三人不法之所有，以詐術使人將本人或第三人之
物交付者，處5年以下有期徒刑、拘役或科或併科50萬元以下罰
金。
以前項方法得財產上不法之利益或使第三人得之者，亦同。
前二項之未遂犯罰之。